臺灣彰化地方法院刑事判決　　　　　　100年度交易字第162號
公　訴　人　臺灣彰化地方法院檢察署檢察官
被　　　告　林盈春
上列被告因業務過失傷害案件，經檢察官提起公訴（100年度偵
字第2853號），本院判決如下：
    主    文
林盈春犯業務過失致人重傷罪，處有期徒刑陸月，如易科罰金，
以新臺幣壹仟元折算壹日。
    犯罪事實
一、林盈春受僱於大榮汽車貨運股份有限公司（以下簡稱大榮貨
    運公司），平日以駕駛大貨車運送貨物為主要業務，係從事
    駕駛業務之人。其於民國（下同）99年9 月24日下午，駕駛
    該公司所有車牌號碼126-HV號營業大貨車，沿彰化縣埔鹽鄉
    ○○村○○道路，由西往東方向行駛，於同日下午4 時45分
    許，行經埔鹽鄉○○村○○路與該產業道路之交岔路口時，
    本應注意汽車行經無號誌之交岔路口，應減速慢行，作隨時
    停車之準備（道路交通安全規則第93條第1 項第2 款），而
    依當時天候晴，有日間自然光線，柏油路面乾燥且無缺陷，
    亦無障礙物而視距良好，並無不能注意之情事，竟疏未注意
    及此，適有吳蔡梨盆無照騎乘車牌號碼RN9-598 號輕型機車
    ，沿彰化縣埔鹽鄉○○村○○路由北往南方向行駛至上開交
    岔路口，亦疏未注意車前狀況，致林盈春駕駛之大貨車前車
    頭撞及吳蔡梨盆騎駛之機車右側車身，吳蔡梨盆因而人車倒
    地，並受有硬腦膜下出血及左側血胸等傷害，經送治療後，
    目前診斷判定為中度失智症，領有身心障礙手冊，而受有重
    大難治之重傷害。本案發生後，警員據報前往現場處理，林
    盈春於有偵查犯罪職權之公務員發覺其犯罪前，主動向警員
    坦承為肇事人，而自願接受裁判。
二、案經吳蔡梨盆訴由彰化縣警察局溪湖分局報請臺灣彰化地方
    法院檢察署檢察官偵查起訴。
    理    由
一、證據能力之說明：
(一)、按被告以外之人於審判外之言詞或書面陳述，除法律有規定
    者外，不得作為證據；被告以外之人於偵查中向檢察官所為
    之陳述，除顯有不可信之情況者外，得為證據；被告以外之
    人於審判外之陳述，雖不符前4 條之規定，而經當事人於審
    判程序同意作為證據，法院審酌該言詞陳述或書面陳述作成
    時之情況，認為適當者，亦得為證據。當事人、代理人或辯
    護人於法院調查證據時，知有第159 條第1 項不得為證據之
    情形，而未於言詞辯論終結前聲明異議者，視為有前項之同
    意，刑事訴訟法第159 條第1 項、第159 條之1 第2 項、第
    159 條之5 分別定有明文。又刑事訴訟法第159 條之5 立法
    意旨在於傳聞證據未經當事人之反對詰問予以核實，原則上
    先予排除，惟若當事人已放棄反對詰問權，於審判程序中表
    明同意該等傳聞證據可作為證據；或於言詞辯論終結前未聲
    明異議，基於尊重當事人對傳聞證據之處分權，及證據資料
    愈豐富，愈有助於真實發見之理念，且強化言詞辯論主義，
    使訴訟程序得以順暢進行，上開傳聞證據亦均具有證據能力
    。經查：關於證人即告訴人吳蔡梨盆於於警詢時或偵訊時之
    陳述，被告對此均不爭執其證據能力，復經本院認其作成之
    情形並無不當之處，當庭觀查告訴人應答能力尚可，雖經鑑
    定有中度矢智，其所述雖非全然喪失參考價值，經審酌後仍
    認採得採為本案證據。
(二)、另本案認定事實所引用之卷內其餘卷證資料，均與本案事實
    具有自然關聯性，且查無事證足認有違背法定程序或經偽造
    、變造所取得之情事，亦無刑事訴訟法第159 條之4 之顯有
    不可信之情況與不得作為證據之情形，檢察官及被告對此部
    分之證據能力皆不爭執，均可認有證據能力。
二、認定犯罪事實所憑之證據及理由：
(一)、訊據被告林盈春對其於前揭時、地駕車過失致被害人吳蔡梨
    盆重傷害之犯罪事實，均坦承不諱，復有道路交通事故調查
    報告表(一)、(二)（警卷第6 至7 頁）、道路交通事故現場圖（
    警卷第5 頁）、車輛查詢清單報表（警卷第12頁）、衛生署
    彰化醫院診斷證明書（警卷第15頁）、現場及車損照片（警
    卷第19至24頁）在卷可憑，足認被告自白本身有過失而肇事
    一節，與事實相符，堪可採信。
(二)、關於被害人吳蔡梨盆在車禍發生時之行進方向如何？訊據被
    告於警詢、偵查、審理時始終表示其沒有注意到被害人吳蔡
    梨盆是如何出現，直到撞擊時才知道前方有人等語。而被害
    人吳蔡梨盆固曾在警詢時承認當時自己行進方向是「沿彰化
    縣埔鹽鄉○○村○○路由北往南方向行駛」等語（參見警卷
    第3 頁筆錄內容），然於偵訊時則稱：「我在前面，我不知
    道後面有車，是他撞我」（見偵查卷第7 頁筆錄內容），又
    因告訴人吳蔡梨盆事後經鑑定判認有中度智能障礙之情事，
    故其在警詢、偵訊時所陳述是否屬實，仍應參照其他事證以
    為判斷。至告訴人吳蔡梨盆所提出之陳述意見狀（內容由其
    子繕打）則質疑被告所駕貨車可能是由告訴人吳蔡梨盆後方
    追撞告訴人，告訴人可能在貨車底盤被拖行，貨車肇事後可
    能有倒車移動之情形云云，經查：
     、現場照片顯示肇事後機車是卡在貨車前保險桿下方（
         警卷第21頁），證人林忠信警員於本院審理時證稱：
         「我記得到達現場後，我看到機車被壓在貨車前輪下
         方，地上的刮地痕也是連續一貫的，所以應該是貨車
         沒有再倒車移動的情形」、「（法官問：被害人質疑
         貨車的前保險桿有一個凹痕，似乎沒有跟貨車緊密的
         卡住？）答：我看不出貨車有被移動的情形，就算貨
         車倒車，也沒有辦法把機車拉出來，因為機車需要人
         抓住才可以拖的出來」等語（參見本院100 年11月16
         日審理筆錄，附於本院卷第82頁）。而被告於本院審
         理時堅稱：肇事後我沒有移動車輛或改變現場狀況等
         語（本院卷第76頁背面），核與前揭證人林忠信所見
         現場機車刮地痕連續一貫、機車緊密地卡在貨車前保
         險桿下方等跡證相符，堪可採信。是告訴人質疑被告
         肇事後曾將貨車倒退移動一節，應與事實不符。
     、關於告訴人吳蔡梨盆被撞擊後的倒地位置，被告指出
         是在貨車右前輪前方靠近電線桿處（參見本院審理筆
         錄後附被告在照片影本上標示之倒地位置，附於本院
         卷第85頁）。被告於本院審理時稱：「我只有蹲下來
         把被害人扶起來，我沒有移動被害人的位置，我當時
         看到被害人是仰躺，我扶起被害人後，我發現被害人
         頭後面在流血，被害人其他身體的地方沒有流血」等
         語（本院卷第76頁背面）。訊據證人即救護人員蕭力
         中於本院審理時具結證稱：「當天我們到達現場，被
         害人是倒在貨車旁邊，被告他跪著把傷者的上半身支
         撐起來，手扶著被害人的頭，傷者的側邊有在流血，
         有一個撕裂傷，當時傷者意識不是很清楚，我們就做
         包紮及止血的救護工作，因當時現場沒有傷者的其他
         家屬在現場，所以我們就就近送比較大間的署立醫院
         」、「傷者正確倒下的位置因為時間已久我已經忘記
         了，我記得傷者是在貨車前方，至於是靠電線桿還是
         靠另一邊，我忘記了，好像比較靠電線桿」、「【法
         官問：你去現場救護時，有無看到傷者頭上有帶安全
         帽？】答：應該是沒有。【法官問：你救護時是否有
         注意到傷者的身體其他部位，有明顯的傷害？】答：
         傷者的身體的其他部位應該是沒有明顯的傷勢。【法
         官問：你看到傷者當時流的血是否是很多？或是慢慢
         的滲出來？】答：傷者流的血應該都是在頭部的位置
         ，沒有流很多血。【法官問：據你判斷傷者被車子碾
         過去或者是卡在底盤的機會大不大？】答：應該是不
         大，因為我看到比較明顯的傷勢是在頭部，其他部分
         比較不明顯。【法官問：你是否記得傷者的衣服有無
         被撕扯的痕跡？】答：印象中好像沒有」等語（參見
         同上審理筆錄，附於本院卷第77至78頁）。另證人即
         救護人員陳柏豪於本院審理時亦證稱：「我記得到達
         現場以後，我看到一個婦人倒在地上，被告扶著傷者
         的上半身，傷者的頭部在流血，傷者頭部流的血是慢
         慢的滲出來，並不是大量的流血，傷者身體的其他部
         位沒有明顯的傷害，只有頭部比較明顯」、「【法官
         問：傷者身上是否有卡在貨車底盤或是被碾過受傷的
         跡象？】答：沒有。傷者身體上的衣服大致上還是完
         整的，沒有在地上被撕扯過或是打滾的跡象。【法官
         問：傷者的臉部是否有明顯的或是很多的挫、擦傷？
         】答：沒有。【法官問：請問你看到現場機車及貨車
         的位置是否如此？你是否記得當時這個婦人倒地的位
         置是在何處？（提示現場照片）】答：是的，機車及
         貨車的位置如同現場照片上一樣，我記得婦人倒地的
         位置是在貨車的前輪的前面，至於是靠電線桿、還是
         在路中間或者是靠另一側，我忘記了」等語（參見同
         上審理筆錄，附於本院卷第79頁）。而本院向行政院
         衛生署彰化醫院調取之急診護理病歷上記載：「由埔
         鹽119 送入ER check GUS如左，救護員代訴病人與大
         貨車在路口相撞，發現病人時並無戴安全帽，現在頭
         部1 處L/W ，右手背1 處A/W ，右膝、左足大腳趾各1
         處A/W ，右眼瞼1 處A/W ，右眼皮有瘀青情形，右大
         腿1 處L/W ，胸、腹部觸診柔軟…」（本院卷第65頁
         背面），急診病歷上「重要體檢發現」一欄所繪之人
         體受傷部位除頭部一處外，其餘傷勢均標示在下半身
         ，且傷口範圍均不大（本院卷第61頁），核與證人蕭
         力中、陳柏豪所證稱主要明顯傷勢在頭部等情相符。
         由以上證詞及病歷資料，可知告訴人吳蔡梨盆最明顯
         的外傷是在頭部，主要血跡由頭部滲出，經比對現場
         照片，在貨車右前輪前方電線桿下方有一處紅色的痕
         跡（警卷第24頁下方照片），證人林忠信警員於本院
         審理時證實該處是血跡位置（本院卷第82頁背面筆錄
         參照），而現場既無其他更明顯、更多量的血跡，則
         被告指稱告訴人吳蔡梨盆之倒地位置是在電線桿旁一
         節，自有所據。況依證人蕭力中、陳柏豪之證詞，其
         等當場自告訴人吳蔡梨盆之傷勢及衣服外觀研判，並
         無告訴人吳蔡梨盆被卡在貨車下拖行之跡象，且現場
         跡證顯示貨車沒有倒車移動，已如前述，倘若傷者卡
         在貨車下方，被告如何能將傷者拖到電線桿前而未在
         地面流下斑斑血跡？是告訴人質疑當場遭貨車輾過而
         卡在貨車底盤被拖行之說法，自難以成立。
     、被告於本院審理時自述其在撞擊告訴人吳蔡梨盆之前
         ，根本未曾發現有人在前面，所以沒有任何煞車之措
         施等語（本院卷第82頁背面），又被告於警詢時自承
         當時其駕車貨車時速約50公里（警卷第1 頁背面），
         而證人林忠信也證稱現場沒有發現貨車之煞車痕（本
         院卷第82頁），又該路段行車速限為時速40公里，有
         道路交通事故調查表(一)可參（警卷第6 頁），足證貨
         車當時是超速行駛。然機車在地面所留下的刮地痕跡
         是由被告貨車剛進入路口處就開始延伸至最後停止處
         ，共計12.7公尺長，而該處路口寬僅4.8 公尺，且機
         車刮地痕連續一貫，已如前述，足以研判機車應是在
         被貨車撞後到很短的距離之內就卡入貨車前輪下方拖
         行（參見警卷第5 頁現場圖、警卷第20頁之現場照片
         ，及警員林忠信於本院審理時對現場圖之說明）。倘
         若機車與貨車同向行駛，且是遭貨車由後方追撞，則
         機車繼續前進之速度與貨車撞擊力兩者加乘之結果，
         應該會使機車飛離至更遠的地方，而不應是機車被卡
         入貨車前輪下。況機車後方最突出之置物架或車牌處
         ，都沒有遭受撞擊之毀損痕跡（本院卷第39頁照片參
         照），益徵機車不是遭貨車追撞。
     、綜觀前揭跡證，本件告訴人吳蔡梨盆所騎機車應是在
         遭受撞後旋即卡入被告貨車下方拖行至停止處，由此
         可知機車本身速度應該不快，以致機車幾乎完全受貨
         車撞擊力之衝撞作用而被壓住及與貨車同向拖行，並
         未因機車本身行進方向之慣性作用而飛離至其他位置
         。再參以現場照片顯示機車是向左傾倒卡在貨車前輪
         下、機車右側車身有被撞擊致車身塑膠板掉落之痕跡
         ，及機車左側車身及龍頭處有在地上拖行而受損之毀
         損現象（警卷第22至24頁照片參照），應認告訴人吳
         蔡梨盆所騎機車是由右側被撞擊，向左側倒地。因此
         可以推斷告訴人吳蔡梨盆當時之行進方向，應是由番
         金路由北往南行駛。
(三)、按汽車行經無號誌之交岔路口，應減速慢行，作隨時停車之
    準備，此觀道路交通安全規則第93條第1 項第2 款定有明文
    。被告係大榮貨運公司之司機，其於本院自述已有20多年之
    駕車送貨經驗，自應熟知並遵守前開道路交通安全規則之規
    定，而依當時天氣晴，有日間自然光線，柏油路面乾燥且無
    缺陷，亦無障礙物而視距良好等情形，客觀上並無不能注意
    之情事（參警卷第6 頁所附道路交通事故調查報告表），被
    告竟疏未注意路口垂直方向之來車並減速慢行，即貿然直行
    ，以致撞擊被害人吳蔡梨盆所騎乘之機車而肇事，堪認被告
    確有過失。至於本件車禍肇事原因及責任之輕重，送請臺灣
    省彰化縣區車輛行車事故鑑定委員會，及臺灣省彰化縣區車
    輛行車事故覆議鑑定委鑑定結果均認定：「一、吳蔡梨盆無
    照駕駛輕機車行經無號誌之交岔路口，左方車未暫停讓右方
    車先行，為肇事主因。二、林盈春駕駛營業大貨車行經無號
    誌之交岔路口，未減速慢行，作隨時停車之準備，為肇事次
    因。」有該鑑定委員會100 年5 月2 日彰鑑字第1005600998
    號函文暨附鑑定意見書、覆議鑑定委員會100 年9 月13日覆
    議字第1006203706號函文各1 份附卷可憑（參見偵查卷第11
    至14頁、本院卷第24頁），是關於被告涉有過失之部分，自
    屬無疑。但關於肇事責任輕重之部分，雖前揭鑑定意見認為
    告訴人左方車未讓右方車先行為肇事主因，惟本院審酌該路
    口雖為無號誌之交岔路口，且告訴人為左方車，然告訴人吳
    蔡梨盆所行駛之番花路路寬5.9 公尺，被告所行駛之產業道
    路路寬4.8 公尺（警卷第5 頁之現場圖參照），顯然告訴人
    吳蔡梨盆所行駛之道路較為寬敞，則被告由較窄之道路駛出
    並通過路口時，更應提高警覺，然被告貨車沒有任何煞車動
    作，反觀告訴人吳蔡梨盆之車速應該不快，已如前述，兩者
    相較，本院認被告之責任不應低於告訴人吳蔡梨盆，其二人
    之肇事責任應不分軒輊。
(四)、起訴書雖記載告訴人吳蔡梨盆所受為普通傷害，但查告訴人
    吳蔡梨盆經治療後，其認知功能已達中度失智之程度，有衛
    生署彰化醫院診斷證明書1 份在卷可稽（本院卷第55頁），
    且經彰化縣政府100 年6 月15日核發障礙類別「失智症」、
    障礙等級「中度」之中華民國身心障礙手冊（本院卷第56頁
    ），是被害人吳蔡梨盆之傷勢應已達刑法第10條第4 項第6
    款所稱重傷害之程度，至為明確。而告訴人吳蔡梨盆之傷害
    係因本件車禍引起，是被告之過失駕駛行為與告訴人吳蔡梨
    盆之重傷害間，顯具有相當因果關係。綜上，本案事證已臻
    明確，被告上揭過失傷害人致重傷之犯行，洵堪認定，應依
    法論科。
三、論罪科刑：
    被告係大榮貨運之司機，於駕車送貨之途中肇事而致告訴人
    吳蔡梨盆受有重傷，核被告所為，係犯刑法第284 條第2 項
    後段之業務過失重傷害罪。起訴法條引用刑法第284 條第2
    項前段之業務過失普通傷害罪，容有未洽，本院於基本社會
    事實相同之範圍內變更起訴法條，並當庭告知此項罪名之變
    更。被告於肇事後，在未經有偵查權之機關或公務員發覺為
    犯嫌前，向到場處理本件車禍之彰化縣警察局交通警察隊溪
    湖分隊警員陳明其為肇事者及肇事經過等情，此經被告供明
    在卷，復有彰化縣警察局交通警察隊交通溪湖分隊道路交通
    事故肇事人自首情形紀錄表1 份附卷可稽（警卷第10頁），
    足認被告係自首而接受裁判，依刑法第62條前段規定減輕其
    刑。爰審酌被告無前科，素行良好，被告係以駕駛為其業務
    ，有20多年之送貨經驗，其本次因未在路口減速慢行之過失
    駕車行為，致被害人吳蔡梨盆受有上述重傷害，造成被害人
    身心受創嚴重，兼衡雙方過失之程度，及被告之智識程度、
    迄今仍未與告訴人達成和解賠償損害、坦承犯行之犯後態度
    等一切情狀，量處如主文所示之刑，並諭知易科罰金之折算
    標準，以資警惕。
據上論斷，應依刑事訴訟法第299 條第1 項前段、第300 條，刑
法第284 條第2 項後段、第62條前段、第41條第1 項前段，刑法
施行法第1 條之1 第1 項、第2 項前段，判決如主文。
本案經檢察官賴志盛到庭執行職務。
中    華    民    國   100    年    11    月    30    日
                  刑事第七庭      法  官  黃玉齡
以上正本證明與原本無異。
如不服本判決，應於收受判決後10日內向本院提出上訴書狀，並
應敘述具體理由；其未敘述上訴理由者，應於上訴期間屆滿後20
日內向本院補提理由書（均須按他造當事人之人數附繕本「切勿
逕送上級法院」）。
告訴人或被害人對於判決如有不服具備理由請求檢察官上訴者，
其上訴期間之計算係以檢察官收受判決正本之日期為準。
中    華    民    國   100    年    11    月    30    日
                                  書記官  黃鏽金
附錄論罪科刑法條：
中華民國刑法第284條
(1)因過失傷害人者，處6月以下有期徒刑、拘役或5百元以下罰
   金，致重傷者，處1年以下有期徒刑、拘役或5百元以下罰金
   。
(2)從事業務之人，因業務上之過失傷害人者，處1年以下有期徒
  刑、拘役或1千元以下罰金，致重傷者，處3年以下有期徒刑、
  拘役或2千元以下罰金。